【裁判字號】    95,交上訴,92
【裁判日期】    951214
【裁判案由】    公共危險等
【裁判全文】
臺灣高等法院高雄分院刑事判決        95年度交上訴字第92號
上  訴  人
即  被  告  甲○○
上列上訴人因公共危險等案件，不服臺灣高雄地方法院95年度交
訴字第151 號中華民國95年10月5 日第一審判決（起訴案號：臺
灣高雄地方法院檢察署95年度偵字第13104 號），提起上訴，本
院判決如下：
     主  文
上訴駁回。
     事  實
一、甲○○於民國95年4 月17日晚上10時許飲用含酒精成分之飲
    料後，已不能安全駕駛，仍於翌（18）日凌晨3 時45分許，
    駕駛車牌號碼X6-4112 號自小客車，沿高雄市三民區○○○
    路由北往南方向行駛，行至該路與九如三路交岔口時，明知
    駕駛人駕駛汽車，應遵守道路交通標誌、標線、號誌之指示
    ，依當時情形天候晴、夜間有照明、路面狀況良好、無缺陷
    及障礙、視距良好，並無不能注意之情事，竟疏未注意，適
    丙○○騎乘車號GJ6-991 號重型機車附載乙○○，原沿高雄
    市三民區○○○路由南往北方向行駛，行至九如三路口西向
    停車線附近（起訴書所載「待轉區」應予更正」）待轉，待
    九如三路之號誌轉變為直行燈號時，起步由東往西方向直行
    ，因甲○○闖紅燈號誌直行，其自小客車車頭不慎撞擊丙○○騎乘機車之右前車頭、右側車身，因而人車倒地，致丙○○受有左脛骨平台骨折、脛腓骨骨折及左尺骨骨折，及乙○○受有左手擦傷、左大腿擦傷、右下肢擦傷、挫傷及右肩挫
    傷等傷害（過失傷害部分被告已撤回上訴確定）。甲○○明
    知其駕車肇事致丙○○及乙○○受傷，應即採取救護或其他
    必要之扶助措施，並向警察機關報告，不得擅自駛離，竟未
    下車查看，隨即駕車逃離現場，並未對丙○○及乙○○施以
    必要協助。嗣經民眾記下甲○○之車牌號碼報警，始經警循
    線查獲，始於同日凌晨5 時28分，對甲○○施以酒精測試，
    發現其酒後吐氣所含之酒精濃度高達每公升0.46毫克，顯無
    法安全駕駛動力交通工具（酒後駕車部分業經被告撤回上訴
    確定），始悉上情。
二、案經乙○○及丙○○告訴由高雄市政府警察局三民第一分局
    移送臺灣高雄地方法院檢察署檢察官偵查起訴。
    理  由
一、證據能力之論述：
（一）丙○○與乙○○於檢察官偵訊時，具結所為之陳述，雖屬
      被告以外之人，於審判外所為之陳述，惟檢察官與被告甲○○就其證據能力均未爭執，且並無證據證明有何顯不可
      信之情況，依刑事訴訟法第159 條之1第2項之規定，自得
      作為證據。
（二）本件證人丙○○、陳雪芬於警詢、交通警員現場處理調查
      之陳述，固為被告以外之人，於審判外之陳述，依刑事訴
      訟法第159條第1項，除法律有特別規定外，不得作為證據
      。惟檢察官、被告於本院調查證據時，均知有刑事訴訟法
      第159條第1項不得為證據之情形，於本院審理時，均未聲
      明異議，依法自應視為同意上開證人於警詢中所為之陳述
      ，得作為證據，本院審酌前開證人於警詢中所為陳述作成
      時之狀況，渠於警詢中所為之陳述過程並無證據證明有何
      違法情事，適當作為證據，依刑事訴訟法第159 條之5 第
      1 項、第2 項之規定，認均有證據能力。
二、訊之被告甲○○否認有上開肇事逃逸之犯行，辯稱：伊於兩
    車撞擊後，有搖下車窗，問被害人有無怎樣，他跟我搖搖手
    ，但沒有聽到他講話，我就走了。當時我看到他是坐在地上
    ，一手撐在地上，另一被害人乙○○則坐在丙○○旁邊，伊
    並未看到地上有流血，伊未下車，但未肇事逃逸云云（見原
    審卷第13頁，本院卷第48頁）。惟證人丙○○於原審具結證
    稱：被告只有舉手而已，並沒有說話，伊也不知道被告舉手
    之意思等語明確（原審卷第26頁），且被告肇事後，並未下
    車查看，即開車離去等情，亦經證人即被害人丙○○、乙○○於偵查中證述在卷（見偵查卷第8 、13頁）。再者，被告
    於事故當日凌晨3 時45分許肇事後旋即逃逸，並未停在現場
    將被害人施予必要之救助，旋於同日凌晨4 時30分許，將該
    自小客車交還車主陳雪芬，始於同日5 時28分為警通知實施
    酒精濃度測試，此有丙○○於交通現場談話記錄、陳雪芬之
    警詢筆錄、酒精值測定表等各1 件附卷足參（參警卷第7 、
    12、16頁）。此外，丙○○因遭被告駕駛汽車撞擊，致人車
    倒地，受有左脛骨平台骨折、脛腓骨骨折及左尺骨骨折，及
    其後載之乙○○受有左手擦傷、左大腿擦傷、右下肢擦傷、
    挫傷及右肩挫傷等傷害等情，均有財團法人私立高雄醫學大
    學附設中和紀念醫院診斷證明書2 張在卷可查（見警卷第14
    頁、偵查卷第16頁），傷勢嚴重，且被告亦自承發生車禍後
    ，伊見到被害人2 人均坐在地上，再參以被害人之機車右側
    腳踏板斷裂，車頭嚴重毀損，有相片5 張足憑（見警卷第17
    -19 頁），被告如此明顯嚴重撞擊被害人丙○○所騎機車，
    致丙○○人車倒地，於其駕車駛離之前猶未能起身，任何有
    一般智識之人，於此情形，均可知悉被害人等必受傷不輕，
    被告為一般成年之汽車駕駛人，自無不知之理。被告於本件
    車禍發生時，即已知悉被害人丙○○、乙○○因而受有傷害
    ，應屬明確，且被害人丙○○受有上開多處骨折等嚴重傷害
    ，被告如有詢問其有無受傷，豈有可能搖手表示無礙之理，
    被告上開所辯顯係事後卸責之詞，無可採信。綜此，被告肇
    事致被害人受傷後確逃離現場等情，事證明確，被告有肇事
    逃逸犯行，亦堪認定。
三、核被告所為係犯刑法第185條之4之肇事逃逸罪。原審認被告
    犯行事證明確，因而引用刑法第185條之4予以論科，並審酌
    其駕駛動力交通工具肇事，致被害人丙○○、乙○○受有上
    開傷害，而逕行逃離現場，行為可議，且迄未與被害人達成
    和解，及告訴人受傷程度等一切情狀，就被告肇事逃逸部分
    ，量處被告有期徒刑7 月，認事用法俱無違誤，且衡諸被告
    於本院審理中仍未能坦認犯行，亦未與被告和解等情，原審
    量刑亦無不妥，原判決關於此部分即應予維持。被告上訴意
    旨否認上開犯行，並指摘原判決量刑過重，為無理由，應予
    駁回。
四、本件另關於被告過失傷害及公共危險酒後駕駛動力交通工具
    部分，業經被告撤回上訴確定，不另論列，併此敘明。
據上論斷，應依刑事訴訟法第368條，判決如主文。
本案經檢察官郭振昌到庭執行職務。
中    華    民    國    95    年    12    月    14    日
                  刑事第八庭    審判長法  官  李炫德
                                      法  官  陳志銘
                                      法  官  蔡國卿
以上正本證明與原本無異。
如不服本判決應於收受本判決後10日內向本院提出上訴書狀，其
未敘述上訴理由者，並得於提起上訴後10日內向本院補提理由書
狀（均須按他造當事人之人數附繕本）「切勿逕送上級法院」。
中    華    民    國    95    年    12    月    15    日
                                      書記官  顏惠華


司法院資訊處製作；財團法人民間司法改革基金會備份。
